【裁判字號】    95,上訴,3314
【裁判日期】    951123
【裁判案由】    偽造文書等
【裁判全文】
臺灣高等法院刑事判決                95年度上訴字第3314號
上  訴  人  臺灣桃園地方法院檢察署檢察官
被      告  甲○○
                    現於彰化監獄
上列上訴人因被告偽造文書案件，不服臺灣桃園地方法院95年度
訴緝字第62號，中華民國95年6月9日第一審判決（起訴案號：臺
灣桃園地方法院檢察署95年度偵字第15729號），提起上訴，本
院判決如下：
    主  文
原判決撤銷，發回臺灣桃園地方法院。
    理  由
一、本件原公訴意旨略以：被告甲○○於民國89年10月8日經報
    紙廣告與綽號「肉粽」之男子聯絡後，「肉粽」告知可使用
    其所交付之信用卡購物，並將購得之物交回後，可取得該物
    品價值之1至2成佣金，被告即將照片交予「肉粽」偽造證件
    。「肉粽」嗣於同年10月9日在臺北車站交予被告貼上甲○
    ○照片之「陳寶來」名義身分證1枚，及「陳寶來」名義，
    卡號0000000000000000之新竹企銀VISA信用卡1張，被告持
    上揭偽造信用卡，至桃園縣桃園市○○路159號「德昌鐘錶
    行」，向汪聯昇盜刷購得愛其華牌手錶2支。「肉粽」復於
    同年10月14日，在臺北火車站交予被告偽造「陳寶來」名義
    ，卡號0000000000000000之中國信託VISA信用卡1張，被告
    即持以至桃園市○○路347號「全虹股份有限公司」，向黃
    憶淳盜刷摩托羅拉手機1支。嗣於同年10月15日17時25分許
    ，被告再持「陳寶來」名義，卡號0000000000000000之大潤
    發VISA信用卡1張，至「全虹股份有限公司」欲盜刷購物，
    為警查獲。因認被告涉犯刑法第212條、同法第216條、第21
    0條偽造文書罪嫌及同法第339條第1項之詐欺取財罪嫌云云
    。
二、原判決略以：被告甲○○另與林錦春、詹育松，基於犯意聯
    絡，自93年初某日起，由林錦春、被告甲○○以每張7,000
    元至8,000元不等之代價，向香港地區綽號「小郭」之居民
    購得偽造之國外信用卡後，再於偽造信用卡背面偽簽不詳署
    名，被告甲○○及林錦春、詹育松等3人即於93年5月9、11
    日，持上開偽造信用卡，前往位於臺北市○○○路之頂好超
    市、臺北縣新莊市○○路之三井電器行及臺北縣新莊市某處
    之燦坤3C之特約商店消費場所，由林錦春、被告甲○○等人
    選定欲盜刷之商品後即在外等候，詹育松則持卡入內消費行
    使，且於結帳時提示前開偽造之信用卡，佯稱為信用卡之真
    正持有使用人，供不知情之前開特約商店不詳姓名之店員持
    該信用卡在刷卡機上刷卡辨識而行使之，詹育松並在前開店
    員所交付1式2聯屬私文書性質之簽帳單顧客存根聯之持卡人
    簽名欄上，偽簽不詳姓名之署押1枚，並交還前開店員而行
    使該簽帳單簽帳消費，使前開店員陷於錯誤，而將詹育松選
    購之物品交付，足以生損害於前開偽造之信用卡之真正持卡
    人、上開特約商店及發卡銀行，詹育松於取得前揭盜刷之財
    物後（計約100餘萬元），隨即將盜刷所得財物、偽造之國
    外信用卡及簽帳單等物，交由在外接應之林錦春、被告甲○
    ○處理，林錦春、被告甲○○再將刷卡消費購得之電器類商
    品，以市價5折至6折不等之價格，售予知情之郭柏堅暨其他
    不詳之人；另將刷卡消費購得之皮件精品，以低價售予知情
    之「錢月蘭」，而變賣物品之總額除給付1成半至3成不等之
    利潤予詹育松外，餘款則由林錦春、被告甲○○等人獲得，
    林錦春、詹育松、被告甲○○等人以此方式牟利，恃以維生
    。嗣經警於93年5月12日10時50分許，在臺北市○○○路13
    巷7號8樓之1逮捕被告甲○○。又被告甲○○與黃重瑋、莊
    世忠（另案處理）、吳建勳（業經不起訴處分）等人，亦基
    於共同意圖為自己不法所有，以及行使偽造信用卡之概括犯
    意聯絡，先後於下述時、地持卡號：0000000000000000（卡
    1）、0000000000000000（卡2）、0000000000000000（卡3
    ）之偽造信用卡消費購物，足以生損害於各該刷卡特約商店
    暨付款責任銀行，以及財團法人聯合信用卡處理中心（聯合
    信用卡中心）對信用卡交易控管之正確性：(1)91年6月27日
    13時25分許、14時46分許，在花蓮縣花蓮市○○路196號之1
    仰華實業有限公司，分持上開卡1暨2之偽造信用卡消費購得
    液晶螢幕2臺暨液晶螢幕、硬碟各1臺、記憶體2顆等物，金
    額各為：26,574元、21,600元；(2)同日14時8分，在同縣市
    ○○路499號1樓莉詠企業社，持上述卡1之偽造信用卡消費
    購物金額：26,50 0元物品未遂；(3)同日15時15分，在同縣
    市○○路167號全民通信行，持上開卡1之偽造信用卡消費購
    物金額計13,000元未遂；(4)同日17時許，在同縣市○○○街
    2號華音傳播事業有限公司，持上述卡2之偽造信用卡消費購
    物購得攝影機1臺，金額：56,000元；(5)翌日14時46分許，
    至臺中市南屯區○○○路272號箱根汽車旅館股份有限公司
    ，分持上述卡2、3之偽造信用卡支付消費金額2,380元未遂
    等犯行，業經臺灣板橋地方法院檢察署檢察官於93年7月30
    日以93年度偵字第8519、11810號提起公訴，於93年9月2日
    繫屬於臺灣板橋地方法院，並經臺灣桃園地方法院檢察署檢
    察官於93年10月14日以93年度核退偵字第154號移送臺灣板
    橋地方法院併案審理，經該法院於94年3月24日以93年度訴
    字第1597號刑事判決，認被告所為，係犯刑法第201條之1第
    2項之行使偽造信用卡罪，同法第216條、第210條之行使偽
    造私文書罪及同法第340條之常業詐欺取財罪，所犯前開3罪
    間，有方法、結果之牽連關係，應從一重之常業詐欺取財罪
    處斷，而判處被告有期徒刑2年，被告提起上訴後，於94年6
    月22日撤回上訴而確定等情，有臺灣板橋地方法院93年度訴
    字第1597號刑事判決及臺灣高等法院被告前案紀錄表各1份
    在卷可按。而本案被告被訴最後之犯罪時間（即89年10月15
    日），與其前述已經判決確定犯行之最初犯罪時間（即91年
    6月27日），雖相隔達1年8月餘，惟被告均以一貫盜刷偽造
    信用卡牟利之犯意，持偽造之信用卡前往特約商店，並冒用
    他人名義簽帳消費，藉此詐得商品，所犯行使偽造私文書及
    詐欺取財之行為態樣及目的均屬相同，再參以被告於93年5
    月12日警詢時即自承：我在通緝期間（90年7月10日至93 年
    5月12日）只有持偽造信用卡，在大臺北地區之百貨公司、
    精品店、電器用品店等地盜刷消費，該期間的生活費部分，
    靠盜刷信用卡消費維生等語，且於本院審理時復坦言其於89
    年11月25日起至90年3月15日止，有於附表所示時間、地點
    ，盜刷偽造之信用卡，並冒用他人名義簽帳消費，以詐取財
    物，足見被告本即有恃此犯罪維生之計劃，其就本案顯係基
    於同一常業詐欺之犯意而為，而行使偽造私文書之部分，既
    屬其犯常業詐欺罪之方法行為，則衡以常業犯本具有反覆實
    施之性質，被告主觀上自有反覆行使偽造私文書此一犯行之
    預見，亦徵此部分係基於概括犯意所為。是本件被告被訴刑
    法第212條之變造特種文書罪，同法第216條、第210條行使
    偽造私文書罪及同法第339條第1項之詐欺取財罪等犯行，核
    與上開業經判決確定案件中被告所犯刑法第216條、第210條
    之行使偽造私文書罪及同法第340條之常業詐欺取財罪等犯
    行，分別具有連續犯、牽連犯之裁判上一罪及實質上一罪之
    關係，屬同一案件，揆諸前揭說明，自為前開確定判決效力
    所及，爰不經言詞辯論，逕諭知免訴之判決，本非無見。
三、惟本院經查：按連續犯之所謂出於概括犯意，必須其多次犯
    罪行為自始均在一個預定犯罪計劃以內，出於主觀上始終同
    一犯意之進行，若中途另有新犯意發生，縱所犯為同一罪名
    ，究非連續其初發的意思，即不能成立連續犯，最高法院70
    年台上字第6296號著有判例。查臺灣橋地方法院上開判決所
    認定被告常業詐欺等犯行之時間，係自91年6月27日下午1時
    25 分許為始，直至93年5月11日止，而本案起訴之犯罪事實
    係89年10月9日至同月15日，有本院被告前案紀錄表在卷可
    稽。二案之犯罪時間已相差1年8月以上，且被告供稱其係於
    通緝後，因欲避警方追緝且為謀生活，始自91年6月27日開
    始為常業詐欺犯行云云，可見被告於遭通緝後，因逃亡始另
    行決意為常業詐欺等犯行，應與通緝前所為犯行無涉，自難
    認係出自同一之概括犯意，而有連續犯之裁判上一罪關係。
    原審未為詳究逕諭知免訴之判決，殊非適法。檢察官上訴意
    旨執此指摘原判決不當，非無理由，自應由本院將原判決撤
    銷，發回原審法院更為詳研後，另為適法之判決，並不經言
    詞辯論為之。
據上論斷，應依刑事訴訟法第369條第1項後段、第372條，判決
如主文。
中    華    民    國    95    年    11    月    23    日
                  刑事第十五庭審判長法  官  吳昭瑩
                                    法  官  李釱任
                                    法  官  楊貴雄
以上正本證明與原本無異。
如不服本判決，應於收受送達後十日內向本院提出上訴書狀，其
未敘述上訴之理由者並得於提起上訴後十日內向本院補提理由書
（均須按他造當事人之人數附繕本）。
                                    書記官  林淑貞
中    華    民    國    95    年    11    月    27    日


司法院資訊處製作；財團法人民間司法改革基金會備份。
